【裁判字號】    89,自緝,623
【裁判日期】    891229
【裁判案由】    違反動產擔保交易法
【裁判全文】
台灣台中地方法院刑事判決                        八十九年度自緝字第六二三號
    自  訴  人  甲○○○有限公司
    代  表  人  丁○○
    代  理  人  戊○○
    被      告  乙○○
右列被告因違反動產擔保交易法案件，經自訴人提起自訴，本院判決如左：
      主    文
乙○○動產擔保交易之債務人，意圖不法之利益，將標的物遷移，致生損害於債權人
，處拘役肆拾日，如易科罰金，以參佰元折算壹日。
    事    實
一、乙○○於民國八十八年六月七日，以動產擔保交易附條件買賣之方式，向甲○○○有限公司（下稱久玖公司）購買車牌號碼ＶＲＪ─九三三號機車一部，並約定
    由乙○○為動產擔保交易之債務人，案外人丙○○為連帶保證人，總價金新台幣
    （下同）五萬八百八十元，分十二期給付，每月一期，每期付款四千二百四十元
    ，標的物存放地點為台中縣和平鄉○○村○○路○段五六號乙○○之設籍處，在
    價金未付清之前，標的物所有權仍屬於出賣人所有，買受人僅得依約占有使用，
    不得任意遷移或為其他處分。詎乙○○於取得標的物該車後，僅繳付自備款四千
    元後，自同年七月十五日即拒不付款，而基於意圖為自己不法利益之犯意，於八
    十八年六月七日後某日，將該標的物遷移置放在台中市○區○○路一段三七巷二
    二號之住處，而致生損害於債權人久玖公司。
二、案經久玖公司向本院提起自訴。
    理    由
一、訊據被告乙○○對於其確於上開時、地簽訂上開附條件買賣合約，以購買上開車
    輛，並約定存放地點為其上開設籍處，事後繳付頭期款後即未再支付價金，其後
    並於上開時日，將該機車遷移至上址停放等情供認不諱，核與自訴人之代理人戊○○指訴情節相符，復有契約書及存證信函在卷足證，應認為真。惟其仍矢口否
    認有何違反動產擔保交易法第三十八條之犯行，辯稱：其係因事後無工作甫無法
    繳付車款，其並無為自己不法之利益云云。惟查，被告乙○○既自承其事後無力
    繳付車款等情在卷，且復供承該機車自購買後旋即由其遷移停置於其位於東山路
    之住處使用，則被告確係於事後自知已無力支應分期款項之情形下，復仍遷移該
    機車，而有為自己不法利益之意圖無疑，是被告上開所辯，顯係空言否認之詞，
    無足採信。綜上所述，被告乙○○既確有拒不繳交上開分期款，並將該機車遷移
    他處等情，則其確有不法所有利益而將機車遷移之犯行甚明。本件罪證明確，被
    告犯行，堪以認定。
二、被告乙○○為動產擔保交易之債務人，其於購得標的物後，任意遷移，並拒納餘
    款，其有不法利益之意圖，並致生損害於久玖公司甚明。核被告乙○○所為，係
    犯動產擔保交易法第三十八條之罪。爰審酌被告僅繳納自備款四千元後，即未再
    繳付任何款項，其犯罪之動機、目的、其態度尚稱良好，事後業與自訴人和解，
    有和解書在卷足參等一切情狀，量處如主文所示之刑，並諭知易科罰金折算之標
    準。另自訴人雖認被告上開所為，另犯刑法第三百三十九條第一項之詐欺取財罪
    嫌云云，惟查被告有繳交該機車之自備款四千元，復係與自訴人合意簽訂契約書
    等情，既有自訴人之代理人戊○○陳述明確，並有契約書附卷足參；另被告乙○○辯稱係因其夫丙○○事後經濟困難，其甫無力再行支應分期款項等情，亦核與
    證人即其夫丙○○證述情節相符，是均應認為真實，從而即尚難認被告自始即有
    向自訴人詐取上開機車之主觀犯意，此外復查無其他積極證據足認被告確有上開
    自訴人所指之詐欺犯行，此部份核屬不能證明被告犯罪，原應為被告無罪之判決
    ，惟因自訴人自訴被告詐欺取財之部分，應係認與被告違反動產擔保交易法部分
    之事實，有牽連犯之裁判上一罪關係，是爰不另為無罪判決之諭知，附此敘明。
據上論結，應依刑事訴訟法第三百四十三條、第二百九十九條第一項前段，動產擔保
交易法第三十八條，刑法第十一條前段、第四十一條，罰金罰鍰提高標準條例第一條
前段、第二條，判決如主文。
中      華      民      國      八十九    年    十二    月    二十九    日
                                      臺灣臺中地方法院刑事第六庭
                                          法  官  許  惠  瑜
右正本證明與原本無異。
如不服本判決，應於判決送達後十日內向本院提出上訴狀，上訴於臺灣高等法院臺中
分院( 須附繕本 )。
                                          書記官
中      華      民      國      八十九    年    十二    月    三十      日
附錄條文：
刑法第三百三十九條第一項：意圖為自己或第三人不法之所有，以詐術使人將本人或
第三人之物交付者，處五年以下有期徒刑、拘役或科或併科一千元以下罰金。
動產擔保交易法第三十八條
動產擔保交易之債務人，意圖不法之利益，將標的物遷移、出賣、出質、移轉、抵押
或為其他處分，致生損害於債權人者，處三年以下有期徒刑、拘役或科或併科六千元
以下之罰金。


司法院資訊處製作；財團法人民間司法改革基金會備份。
